臺灣臺南地方法院刑事判決
110年度訴字第427號
公  訴  人  臺灣臺南地方檢察署檢察官
被      告  蔡志章


選任辯護人  謝依良律師
被      告  池炳獻



上列被告因傷害案件，經檢察官提起公訴（110年度偵字第6551
號），本院判決如下：
    主  文
蔡志章犯傷害罪，處拘役肆拾日，如易科罰金，以新臺幣壹仟元
折算壹日。
池炳獻犯傷害罪，處拘役伍拾日，如易科罰金，以新臺幣壹仟元
折算壹日。
    事  實
一、蔡志章與池炳獻原係同事，2人於民國109年11月23日下午5
    時許，在臺南市○○區○○路00巷00號上班處所，因細故發生爭
    執，池炳獻持剪刀與蔡志章理論，蔡志章見狀即基於普通傷
    害之犯意，持木板揮打池炳獻，池炳獻亦基於普通傷害之犯
    意，與蔡志章相互拉扯、扭打，蔡志章倒地後，復持角鐵揮
    打池炳獻，致池炳獻受有左上臂鈍傷、左前臂撕裂傷5公分
    、雙手擦挫傷及右膝擦挫傷等傷害，而蔡志章亦受有左側前
    臂抓傷、右側手指擦傷及腳趾挫傷等傷害。
二、案經池炳獻及蔡志章分別訴由臺南市政府警察局永康分局報
    告臺灣臺南地方檢察署檢察官偵查起訴。
    理  由
壹、程序部分：
一、按被告以外之人於審判外之言詞或書面陳述，除法律有規定
    者外，不得作為證據，刑事訴訟法第159條第1項定有明文。
    是以，有關證人即被告池炳獻於警詢之證述，本質上係被告
    以外之人於審判外之陳述，經被告蔡志章之辯護人爭執證據
    能力（本院卷第104頁），而證人即被告池炳獻既於本院審
    理時具結作證，且其上開於警詢之供述，並未具有可信之特
    別情況，依上開規定，應不具證據能力，本院就上開證據即
    不予以斟酌，核先敘明。
二、按被告以外之人於審判外之陳述，經當事人於審判程序同意
    作為證據，法院審酌該言詞陳述或書面陳述作成時之情況，
    認為適當者，亦得為證據。當事人、代理人或辯護人於法院
    調查證據時，知有第159條第1項不得為證據之情形，而未於
    言詞辯論終結前聲明異議，視為有前項之同意，刑事訴訟法
    第159條之5定有明文。查被告池炳獻就本判決所引用被告以
    外之人審判外之言詞或書面陳述之證據能力均表示沒有意見
    ，而被告蔡志章及其辯護人除上揭對證據能力有所爭執之部
    分外，就其餘本院以下認定犯罪事實所援引具傳聞性質之言
    詞或書面證據，均同意作為證據，本院於審理時提示上開審
    判外陳述之內容並告以要旨，且經檢察官、被告二人及辯護
    人到庭表示意見，均未於言詞辯論終結前對該等審判外陳述
    之證據資格聲明異議，故本院審酌被告以外之人審判外陳述
    作成時之情況，並無不能自由陳述之情形，亦未見有何違法
    取證或其他瑕疵，且與待證事實具有關聯性，認為以之作為
    證據應屬適當，自均有證據能力。
三、本判決下列所引用之其餘文書證據及證物，並無證據證明係
    公務員違背法定程序所取得，亦無顯有不可信之情況，且經
    本院於審理期日提示予被告二人及辯護人辨識而為合法調查
    ，該等證據自得作為本案裁判之資料。
貳、認定犯罪事實所憑之證據及理由： 　　
　　訊據被告蔡志章固坦承其與被告池炳獻於109年11月23日下
    午5時許，在臺南市○○區○○路00巷00號上班處所，因細故發
    生爭執，被告池炳獻持剪刀與其理論，其即持木板揮打被告
    池炳獻，雙方相互拉扯、扭打，其倒地後復持角鐵揮打被告
    池炳獻，被告池炳獻因而受有左上臂鈍傷、左前臂撕裂傷5
    公分、雙手擦挫傷及右膝擦挫傷等傷害，然矢口否認有何傷
    害犯行，辯稱：其係因被告池炳獻持剪刀作勢要傷害其，屬
    正當防衛云云；而被告池炳獻固坦承有與被告蔡志章在上開
    時、地發生爭執，然否認其有持剪刀之舉，且其無傷害被告
    蔡志章之行為，亦無與被告蔡志章拉扯，被告蔡志章之傷勢
    係由被告蔡志章自身所造成，其單純遭被告蔡志章毆打云云
    。惟查：
一、被告池炳獻固以上詞置辯，然證人吳軒豪即被告二人當時之
    同事於警詢證稱：109年11月23日下午5時許，地點在臺南市
    ○○區○○路00巷00號，蔡志章向池炳獻說：「你給我過來」，
    池炳獻說：「你為什麼不自己過來」，當時我在池炳獻旁邊
    ，池炳獻又跟我說：「今天不是他死就是我死」，說完手持
    剪刀向蔡志章走過去，蔡志章見池炳獻走過來便說：「你為
    什麼說車子是我開壞的」，池炳獻便回說：「不然你想怎樣
    」，蔡志章聽完便轉身拿放置在棧板上的木板揮打池炳獻的
    左手臂好幾下，打完後池炳獻便持剪刀向蔡志章逼近作勢要
    刺他，蔡志章見狀一直退到隔壁廠房並跌倒，當時蔡志章身
    邊地上有一支角鐵，他便拿起角鐵揮打追打池炳獻，池炳獻
    用手阻擋攻擊並跑到廠房外報警等語（警卷第17頁至第18頁
    ）；又於偵訊證稱：我看到池炳獻一手抓住蔡志章的衣領，
    另外一手持剪刀作勢要刺蔡志章，然後兩人就一直退到公司
    的另外一間工廠，蔡志章就跌倒，然後我看到蔡志章拿起旁
    邊的角鐵去打池炳獻等語（偵卷第24頁）。再者，證人李威
    漢即被告二人當時之老闆於警詢證稱：蔡志章向池炳獻說：
    「你給我過來」，池炳獻便走向蔡志章，兩人一見面蔡志章
    就說：「你為什麼說車子是我開壞的」，池炳獻便與蔡志章
    發生爭執，過沒多久池炳獻便回說：「不然你想怎樣」，當
    時我就有看到池炳獻手中握一把剪刀，蔡志章聽完便轉身拿
    放置在棧板上的木板揮打池炳獻的手臂好幾下，過程中池炳
    獻邊用手擋邊持剪刀作勢要刺蔡志章，蔡志章見狀一直退到
    隔壁廠房並跌倒，池炳獻看到就將蔡志章壓在地上做勢要刺
    他，蔡志章趕忙掙脫並跑到旁邊拿起地上的一支角鐵揮打池
    炳獻手臂，池炳獻被角鐵攻擊後就跑到廠房外報警等語（警
    卷第19頁至第20頁）；嗣於本院證述內容與上情大致相符，
    並證稱雙方就一直拉拉扯扯（本院卷第167頁）。又證人謝
    瑋倫即當天在場之外包商工程師於本院審理時證稱：我看到
    時兩個人已經在路上追來追去，打來打去，池炳獻手上不知
    道是剪刀還是尖嘴鉗，另一個手上也有東西，我沒看到誰先
    動手，但確實池炳獻是比較輸的一方，當時雙方互相拉衣領
    ，且都有跌倒等語（本院卷第182頁）。而證人吳軒豪、李
    威漢、謝瑋倫與被告二人前無糾紛，且證人謝瑋倫係被告池
    炳獻之友性證人，證人吳軒豪、李威漢、謝瑋倫經檢察官或
    本院告以偽證罪之處罰規定後，應當無甘冒偽證罪刑受罰之
    風險，執意指稱被告二人手持物品、相互拉扯、互毆之理，
    而證人吳軒豪、李威漢、謝瑋倫當庭面對被告二人，神色自
    然未見異狀，且供述並無不一，應無刻意誣指被告二人之舉
    ，況被告池炳獻於聽聞證人謝瑋倫證述後，先改稱：其有持
    剪刀，但剪刀都放在口袋（本院卷第191頁），後又改稱：
    因為被告蔡志章先拿木板攻擊，其好像有拿剪刀出來等語（
    本院卷第192頁），是被告池炳獻辯稱其無持剪刀與被告蔡
    志章理論、拉扯、扭打等情，均屬臨訟卸責之詞，不足採信
    ，故被告二人於109年11月23日下午5時許，在臺南市○○區○○
    路00巷00號上班處所，因細故發生爭執，被告池炳獻持剪刀
    與被告蔡志章理論，被告蔡志章見狀即持木板揮打池炳獻，
    被告池炳獻與蔡志章進而相互拉扯、扭打等情，應屬實在，
    堪予認定。
二、而被告二人既於本案現場相互拉扯、扭打，被告蔡志章並持
    木板、角鐵攻擊被告池炳獻，被告二人均曾倒地，並均旋即
    前往急診就醫，經醫師專業診斷後，被告池炳獻受有左上臂
    鈍傷、左前臂撕裂傷5公分、雙手擦挫傷及右膝擦挫傷等傷
    害，被告蔡志章則受有左側前臂抓傷、右側手指擦傷及腳趾
    挫傷等傷害，此有郭綜合醫院診斷證明書、高雄榮民總醫院
    臺南分院診斷證明書各1份在卷可稽（警卷第21頁、第23頁
    ），被告池炳獻之手部撕裂傷、鈍傷，應係其遭被告蔡志章
    持木板、角鐵揮打所致，至於被告二人其餘之擦挫傷應係其
    等拉扯、倒地所致，足堪認定，而被告池炳獻雖辯稱被告蔡
    志章之傷勢與其無關，因其嗣後已坦承被告蔡志章亦有倒地
    ，及經本院認定其與被告蔡志章有上揭拉扯、扭打之情，被
    告池炳獻所辯，應不足採信。　
三、再者，被告蔡志章雖以被告池炳獻手持剪刀，其傷害犯行屬
    正當防衛置辯，然按正當防衛必須對於現在不法之侵害，始
    足當之，侵害業已過去，或無從分別何方為不法侵害之互毆
    行為，均不得主張防衛權，而互毆係屬多數動作構成單純一
    罪，而互為攻擊之傷害行為，縱令一方先行出手，還擊之一
    方，在客觀上苟非單純對於現在不法之侵害為必要排除之反
    擊行為，因其本即有傷害之犯意存在，自無主張防衛權之餘
    地（最高法院96年度台上字第3526號判決意旨參照）。查證
    人李威漢於本院審理時證稱：被告池炳獻持剪刀對被告蔡志
    章喊「不然你要怎樣」，被告蔡志章就轉身走約3-4米去拿
    木板，被告蔡志章以木板揮打被告池炳獻後，被告池炳獻就
    一直作勢要刺被告蔡志章，被告蔡志章於雙方拉扯時跌倒在
    地，並被被告池炳獻壓制，被告蔡志章掙脫後，又至約3-4
    米處拿取角鐵揮打被告池炳獻等語（本院卷第165頁至第168
    頁）；又證人吳軒豪於本院審理時證稱：被告蔡志章是去倉
    庫旁邊拿木板，還沒拿木板時，其沒看清楚被告池炳獻有何
    動作，被告蔡志章跌倒後，有拿角鐵追被告池炳獻，被告池
    炳獻就一直擋一直退等語（本院卷第171頁、第179頁至第18
    0頁）；再者，證人謝瑋倫於本院審理時證稱：雙方都有跌
    倒，就是跌倒爬起來、跌倒又爬起來，被告蔡志章後來在公
    司的入口處跌倒，我們就在同一空間，被告蔡志章跌倒後就
    撿一個東西追出去等語（本院卷第182頁至第185頁），是被
    告蔡志章持木板、角鐵揮打被告池炳獻時，被告池炳獻已無
    對其有現在不法之侵害，被告蔡志章是遭被告池炳獻嗆聲後
    ，轉身前往拿取木板，嗣遭被告池炳獻壓制掙脫後，又持角
    鐵「追」打被告池炳獻，故被告二人相互攻擊行為，應屬互
    毆，均本存有傷害之意，難認被告蔡志章有正當防衛之適用
    。
四、綜上，本案事證明確，被告蔡志章、池炳獻犯行均堪以認定
    ，其等臨訟避重就輕之供述，顯均有所不實，均應依法論科
    。
參、論罪科刑： 
　　核被告蔡志章、池炳獻所為，均係犯刑法第277條第1項之傷
    害罪。又被告二人於密切接近之時地，持續徒手毆打對方數
    下，侵害同一法益，各舉動之獨立性極為薄弱，依一般社會
    健全觀念，難以強行分割，各應包括評價為一行為較為合理
    ，均為接續犯，僅論以一罪。爰審酌被告二人為成年人，不
    思理性解決紛爭，不顧彼此之人身安全，任意傷害對方，足
    見被告二人對於他人身體健康之法益均顯然欠缺應有之尊重
    ，所為殊屬可議，且被告池炳獻雖傷勢較重，然其主動持刀
    械尋臖、且犯後矢口否認犯行，而被告蔡志章造成他人較重
    之傷勢，犯後雖坦承傷害之事實，然辯稱為正當防衛，被告
    二人犯後態度均難認良好，兼衡被告蔡志章高中畢業之智識
    程度、目前與父親、妻小同住，從事通訊業；被告池炳獻高
    職畢業之智識程度、目前與母親同住，無業，暨其等犯罪之
    動機、手段、彼此所受傷勢程度等一切情狀，分別量處如主
    文所示之刑，並均諭知易科罰金之折算標準，以示懲儆。
據上論斷，應依刑事訴訟法第299條第1項前段，刑法第277條第1
 項、第41條第1項前段，刑法施行法第1條之1第1項，判決如主
文。
本案經檢察官陳昆廷提起公訴，檢察官蘇聖涵到庭執行職務。
中　　華　　民　　國　　110 　年　　12　　月　　7 　　日
                  刑事第八庭  審判長  法  官  鄭燕璘
                                      法  官  郭瓊徽
                                      法  官  陳碧玉
以上正本證明與原本無異。
如不服本判決應於收受本判決後20日內向本院提出上訴書狀，並
應敘述具體理由。其未敘述上訴理由者，應於上訴期間屆滿後20
日內向本院補提理由書狀（均須按他造當事人之人數附繕本）「
切勿逕送上級法院」。 
　　　　　　　　　　　　　　　    　　書記官　詹淳涵
中　　華　　民　　國　　110 　年　　12　　月　　7 　　日

附錄本案論罪科刑法條全文：
中華民國刑法第277 條
傷害人之身體或健康者，處5年以下有期徒刑、拘役或50萬元以
下罰金。
犯前項之罪，因而致人於死者，處無期徒刑或7年以上有期徒刑
；致重傷者，處3年以上10年以下有期徒刑。